# Yksinkertainen korrespondenssianalyysi

**k1** Yksi kysymys, kuusi maata, peruskäsitteet




**k2** Luvun tärkeimmät asiat; mitä on luvassa?

## Äiti töissä
**k1**"Alle kouluikäinen lapsi todennäköisesti kärsii, jos hänen äitinsä käy työssä".
Lyhennän muotoon äiti töissä. ISSP-tutkimuksissa kaksi kysymystä, joissa sana "äiti",
MG havainnut ne poikkeaviksi (**#V ?**).
**zxy** Edellisessä luvussa on esitelyt aineisto, ja kerrottu rajaukset.
```{r esim1data1, echo = FALSE, include = FALSE}
# UUSI DATA 30.1.20
#
# LUETAAN DATA G1_1_data2.Rmd - tiedostossa, luodaan faktorimuuttujat
# G1_1_data_fct1.Rmd-tiedostossa -> ISSP2012jh1d.dat (df)
# 23 muuttujaa (9 substanssimuuttujaa, 8 taustamuuttujaa, 3 maa-muuttujaa, 3 metadatamuuttujaa)
# 25 maata.
# Poistettu 146 havaintoa, joilla SEX tai AGE puuttuu
# Johdattelevassa esimerkissä kuusi maata, kaksi taustamuuttujaa ja yksi kysymys
# (V6/Q1b)


# Kuusi maata

countries_esim1 <- c(56, 100, 208, 246, 276, 348) #BE,BG,DK,FI,DE,HU
ISSP2012esim3.dat <- filter(ISSP2012jh1d.dat, V4 %in% countries_esim1)
# str(ISSP2012esim3.dat) - pitkä listaus pois (24.2.20)

#neljä maamuuttujaa, kysymys Q1b, ikä ja sukupuoli

vars_esim1 <- c("C_ALPHAN", "V3", "maa","maa3", "Q1b", "sp", "ika")
ISSP2012esim2.dat <- select(ISSP2012esim3.dat, all_of(vars_esim1))

str(ISSP2012esim2.dat) # 8542 obs. of  7 variables, ja sama 8.6.2020
# C_ALPHAN: chr, maa: Factor w/ 25

# Poistetaan havainnot, joilla Q1b - muuttujassa puuttuva tieto 'NA'
# sum(is.na(ISSP2012esim2.dat$Q1b)) = 399

ISSP2012esim1.dat <- filter(ISSP2012esim2.dat, !is.na(Q1b))

#str(ISSP2012esim1.dat) # 8143 obs. of  6 variable

# Tarkistuksia (3.2.20)
#
#fct_count(ISSP2012esim1.dat$sp)
#fct_count(ISSP2012esim1.dat$Q1b)
#fct_count(ISSP2012esim1.dat$maa)
#fct_count(ISSP2012esim1.dat$maa3)
#
#summary(ISSP2012esim1.dat$sp)
#sp: 3799 + 4344 = 8143
#summary(ISSP2012esim1.dat$Q1b)
#  S      s      ?     e      E
# 810 + 1935 + 1367 + 2125 + 1906 = 8143
#
# EDELLINEN DATA - havaintojen määrät samat kuin uudella datalla (31.1.20)
#
# 8557 obs. ennen kuin sexagemissing poistettiin, nyt 8542, 8557-8542 = 15
#
# Poistetaan havainnot joissa puuttuva tieto muuttujassa V6 (Q1b) n = 399
# 8542-399 = 8143

# Tyhjät "faktorilabelit" on poistettava

 ISSP2012esim1.dat <- ISSP2012esim1.dat %>%
     mutate(maa = fct_drop(maa),
            maa3 = fct_drop(maa3)
            )

#summary(ISSP2012esim1.dat$maa)
#summary(ISSP2012esim1.dat$maa3)
#
# str(ISSP2012esim1.dat$maa)
# attributes(ISSP2012esim1.dat$maa)
#
# str(ISSP2012esim1.dat$maa3)
# attributes(ISSP2012esim1.dat$maa3)
#
#ISSP2012esim1.dat %>% tableX(maa, Q1b, type = "count")
#fct_count(ISSP2012esim1.dat$Q1b)
# fct_count(ISSP2012esim1.dat$sp)
# fct_unique(ISSP2012esim1.dat$maa)
# fct_count(ISSP2012esim1.dat$maa)
#ISSP2012esim1.dat %>% tableX(maa, C_ALPHAN, type = "count")
#
# maa3 - siistitään "faktorilabelit" kaksikirjaimisiksi
#
# ISO 3166 Code V3 - maiden jaot
#  5601     BE-FLA-Belgium/ Flanders
#  5602     BE-WAL-Belgium/ Wallonia
#  5603     BE-BRU-Belgium/ Brussels
# 27601     DE-W-Germany-West
# 27602     DE-E-Germany-East
# Tähän pitäisi päästä
# levels = c("100","208","246","348","5601","5602","5603","27601","27602"),
# labels = c("BG","DK","FI","HU","bF","bW","bB","dW","dE"))
# levels(ISSP2012esim1.dat$maa3)
 
ISSP2012esim1.dat <- ISSP2012esim1.dat %>%
        mutate(maa3 =
                fct_recode(maa3,
                 "BG" = "BG-Bulgaria",
                 "DK" = "DK-Denmark",
                 "FI" = "FI-Finland",
                 "HU" = "HU-Hungary",
                 "bF" = "BE-FLA-Belgium/ Flanders",
                 "bW" = "BE-WAL-Belgium/ Wallonia",
                 "bB" = "BE-BRU-Belgium/ Brussels",
                 "dW" = "DE-W-Germany-West",
                 "dE" = "DE-E-Germany-East")
               )
# tarkistuksia
#levels(ISSP2012esim1.dat$maa3)
# str(ISSP2012esim1.dat$maa3) # 9 levels
#summary(ISSP2012esim1.dat$maa3)
#
# TÄSSÄ TOISTOA! (4.2.20)
# Muutetaan muuttujien "maa" ja "maa3" arvojen (levels) järjestys samaksi kuin
# alkuperäisen muuttujan C_ALPHAN. Helpomi verrata aikaisempiin tuloksiin.

# "alkuperäinen" maa talteen
ISSP2012esim1.dat$maa2 <- ISSP2012esim1.dat$maa

ISSP2012esim1.dat <- ISSP2012esim1.dat %>%
        mutate(maa =
                fct_relevel(maa,
                            "BE",
                            "BG",
                            "DE",
                            "DK",
                            "FI",
                            "HU"))
ISSP2012esim1.dat <- ISSP2012esim1.dat %>%
        mutate(maa3 =
                fct_relevel(maa3,
                        "bF",
                        "bW",
                        "bB",
                        "BG",
                        "dW",
                        "dE",
                        "DK",
                        "FI",
                        "HU"))

# Tarkistus
#ISSP2012esim1.dat %>% tableX(maa2,maa, type = "count")
# "alkuperäinen" maa talteenISSP2012esim1.dat %>% tableX(maa,C_ALPHAN, type = "count")
# "alkuperäinen" maa talteenstr(ISSP2012esim1.dat)

```

Tarkistetaan uudet muuttujat (koodilohkon tulostus pois tarvittaessa).

```{r r esim1data2, echo = FALSE, include = FALSE, message=TRUE, warning=TRUE}
# Taulukoita (31.1.2020) ja tarkistuksia
#
# toinen maa-muuttuja, jossa Saksan ja Belgian jako
#  V3
#  5601     BE-FLA-Belgium/ Flanders
#  5602     BE-WAL-Belgium/ Wallonia
#  5603     BE-BRU-Belgium/ Brussels
# 27601     DE-W-Germany-West
# 27602     DE-E-Germany-East

# Tarkastuksia

# assert_that ehkä tarpeeton - expect_equivalet testaa levelien
# järjestyksen ja määrän (20.2.20)

validate_that(length(levels(ISSP2012esim1.dat$sp)) == 2)
validate_that(are_equal(levels(ISSP2012esim1.dat$sp),
                c("m", "f")))

validate_that(length(levels(ISSP2012esim1.dat$maa)) == 6)

validate_that(are_equal(levels(ISSP2012esim1.dat$maa),
                  c("BE", "BG", "DE", "DK", "FI", "HU")))

validate_that(length(levels(ISSP2012esim1.dat$maa3)) == 9)

validate_that(are_equal(levels(ISSP2012esim1.dat$maa3),
                 c("bF","bW","bB", "BG","dW","dE","DK", "FI", "HU")))

validate_that(length(levels(ISSP2012esim1.dat$Q1b)) == 5)
validate_that(are_equal(levels(ISSP2012esim1.dat$Q1b),
               c("S", "s", "?", "e", "E")))

# testthat - paketti - pois käytöstä 16.9.20
# expect_ ei anna ok-ilmoitusta, ainoastaan virheilmoituksen? (11.4.20)
# expect_equivalent(levels(ISSP2012esim1.dat$maa),
#                  c("BE", "BG", "DE", "DK", "FI", "HU"))
# expect_equivalent(levels(ISSP2012esim1.dat$maa3),
#                  c("bF","bW","bB", "BG","dW","dE","DK", "FI", "HU"))
# expect_equivalent(levels(ISSP2012esim1.dat$sp), c("m", "f"))
# expect_equivalent(levels(ISSP2012esim1.dat$Q1b),
#                  c("S", "s", "?", "e", "E"))
#
# ISSP2012esim1.dat %>% tableX(maa,ika,type = "row_perc")
#
# Riviprofiilit
#
# ISSP2012esim1.dat %>% tableX(maa,ika,type = "row_perc")
# ISSP2012esim1.dat %>% tableX(maa,sp ,type = "row_perc")
#
#
# Kysymyksen Q1b vastaukset
#
#ISSP2012esim1.dat %>% tableX(maa,Q1b,type = "row_perc")
#
#ISSP2012esim1.dat %>% tableX(maa3,Q1b,type = "row_perc")
#
# str(ISSP2012esim1.dat) # 8143 obs. of  7 variable,
# sama kuin vanhassa Galku-koodissa.
#
# str(ISSP2012esim1.dat) # 8143 obs. of  7 variable,
# sama kuin vanhassa Galku-koodissa.

```


## Kahden muuttujan frekvenssitaulukon analyysi

**k** Kolme taulukkoa: frekvenssitaulukko, riviprosentit ja sarakeprosentit

```{r simpeCA-frekTa1, echo = FALSE}
taulu2 <- ISSP2012esim1.dat %>% tableX(maa, Q1b, type = "count")
knitr::kable(taulu2,digits = 2, booktabs = TRUE,
             caption = "Kysymyksen Q1b vastaukset maittain")
```


```{r simpeCA-rprosTa1, echo = FALSE}
taulu3 <- ISSP2012esim1.dat %>% tableX(maa,Q1b,type = "row_perc")

knitr::kable(taulu3,digits = 2, booktabs = TRUE,
             caption = "Kysymyksen Q1b vastaukset, riviprosentit")
```


```{r  simpeCA-cprosTa1, echo = FALSE}
taulu4 <- ISSP2012esim1.dat %>% tableX(maa,Q1b,type = "col_perc")

knitr::kable(taulu4,digits = 2, booktabs = TRUE,
             caption = "Kysymyksen Q1b vastaukset, sarakeprosentit")

```

**k** **Taulkoista**

Ensimmäinen taulukko on data, lukumäärädataa. Toinen ja kolmas kaksi näkökulmaa
samaan taulukkoon. Sarakkeilla ja riveillä on erilainen rooli, tässä riviprosentit
ovat luonteva tapa verrata "riippuvaa muuttujaa", eri maita.

**k** Rivit on saatu alkuperäisestä aineistosta osajoukkojen summina. MG:n
terminologialla "samples".

```{r  EkaCA, echo = FALSE, include = FALSE}
# CA tässä, jotta saadaan rivi- ja sarakeprofiilikuvat
# Lasketaan samalla CA-ratkaisu riviprofiilitaulkolle (maille samat painot)

simpleCA1 <- ca(~maa + Q1b,ISSP2012esim1.dat)

# Maiden järjestys kääntää kuvan (1.2.20) - esimerkki on
# vähän kuriositeetti. Kartta voi tietysti "flipata" koordintaattien suhteen ainakin
# neljällä tavalla (? 180 astetta molempien akseleiden ympäri molempiin suuntiin?)
# (18.2.20). Tämän maa2-muuttujaa käyttävän kuvan voi jättää pois (8.4.20)

# simpleCA2 <- ca(~maa2 + Q1b,ISSP2012esim1.dat)

# Oikeastaan maiden vertailussa pitäisi niiden massat skaalata yhtä suuriksi, tässä
# pikainen kokeilu (20.2.20)
# Riviprosentit taulukoksi, nimet sarakkeille ja riveille (ei kovin robustia...)


johdesim1_rowproc.tab <- simpleCA1$N / rowSums(simpleCA1$N)
colnames(johdesim1_rowproc.tab) <- c("S" ,"s" ,"?","e", "E")
rownames(johdesim1_rowproc.tab) <- c("BE", "BG", "DE", "DK", "FI", "HU")

# Miten tibblenä? Ei toimi, ei maa-muuttujaa ollenkaan
# johdesim1_rowproc.tbl <- as_tibble(johdesim1_rowproc.tab)
# str(johdesim1_rowproc.tbl)

# TARKISTUKSIA (20.2.20)
# johdesim1_rowproc.tab
# rowSums(johdesim1_rowproc.tab)
# str(johdesim1_rowproc.tab)


simpleCA3 <- ca(johdesim1_rowproc.tab)


# Kartta piirretään koodilohkossa simpleCAmap1, r. 773 noin.

# Riviprosentit tarkistusta varten
#        S	s	?	e	E
#BE	9.49	22.40	21.76	27.42	18.93
#BG	12.81	42.89	22.26	20.63	1.41
#DE	9.63	21.88	11.55	31.39	25.55
#DK	5.04	17.15	10.95	16.71	50.14
#FI	4.23	16.94	13.42	38.11	27.30
#HU	21.97	28.89	22.57	19.06	7.52
#
# Ja datan saa leikepöydän kautta, jos on tarve pikatarkistuksiin
# read <- read.table("clipboard")

```

**Kuvat**

```{r g1-2kuva1, fig.cap = "Q1b:Sarakeprofiilit ja keskiarvoprofiili", echo = FALSE, include = TRUE}
#mutkikas kuvan piirto - sarakeprofiilit vertailussa
#ggplot vaatii df-rakenteen ja 'long data' - muotoon
##https://stackoverflow.com/questions/9563368/create-stacked-barplot
# -where-each-stack-is-scaled-to-sum-to
# Pitkä https-linkki kahdella rivillä
#
# käytetään ca - tuloksia
apu1 <- (simpleCA1$N)
colnames(apu1) <- c("S", "s", "?", "e", "E")
rownames(apu1) <- c("BE", "BG", "DE", "DK", "FI", "HU")
apu1_df <- as.data.frame(apu1)
#lasketan rivien reunajakauma
apu1_df$ka_sarake <- rowSums(apu1_df)
#muokataan 'long data' - muotoon
apu1b_df <- melt(cbind(apu1_df, ind = rownames(apu1_df)), id.vars = c('ind'))

p <- ggplot(apu1b_df, aes(x = variable, y = value, fill = ind)) +
         geom_bar(position = "fill", stat = "identity") +
         scale_y_continuous(name = " ",labels = percent_format())
p <- p + labs(fill = "maa") 
p + scale_x_discrete(name = "Q1b - vastauskategoriat")
# apu1_df
# apu1b_df
```

```{r g1-2kuva2, fig.cap = "Q1b: riviprofiilit ja keskiarvorivi", echo = FALSE, include = TRUE}
# riviprofiilit ja keskiarvorivi -  18.9.2018
apu2_df <- as.data.frame(apu1)
apu2_df <- rbind(apu2_df, ka_rivi = colSums(apu2_df))

#apu2_df
#str(apu2_df)
## typeof(apu2_df) # what is it?
## class(apu2_df) # what is it? (sorry)
## storage.mode(apu2_df) # what is it? (very sorry)
## length(apu2_df) # how long is it? What about two dimensional
## objects?
# attributes(apu2_df)

# temp1 <- cbind(apu2_df, ind = rownames(apu2_df))
# temp1
##muokataan 'long data' - muotoon
apu2b_df <- melt(cbind(apu2_df, ind = rownames(apu2_df)), id.vars = c('ind'))
# str(apu2b_df)
# glimpse(apu2b_df)

#
#ggplot(apu2b_df, aes(x = value, y = ind, fill = variable)) +
#       geom_bar(position = "fill", stat ="identity") +
#       #coord_flip() +
#        scale_x_continuous(labels = percent_format())

#versio2 toimii (18.9.2018)

p <- ggplot(apu2b_df, aes(x = ind, y = value, fill = variable)) +
       geom_bar(position = "fill", stat = "identity") +
       coord_flip() +
        scale_y_continuous(name = " ",labels = percent_format())
p <- p + labs(fill = "Q1b") 
p + scale_x_discrete(name = " ")


```


