#  Yhteisvaikutusmuuttujat

**ks** "Interactive coding" 

**edit** Yksinkertaisin tapa ottaa muita muuttujia mukaan analyysiin.

**k** Kaksi yhteisvaikutusmuuttujaan (MG "interactive coding"), sukupuoli ja
 ikäluokka/kohortti ja tämän muuttujan yhdistäminen maa-muuttujaan.

**k** Poikkileikkausaineistossa vastaajaan ikä kuvaa sekä ikää että mitä erilaisimipia
sukupolvivaikutuksia. Ei voi oikein erottaa toisistaan. Vastaajat ovat elämänsä eri
vaiheissa kohdanneet lukuisia rajuja muutoksia toisen maailmansodan jälkeen. Nähtiin
jo edellisessä jaksossa!

Poikkileikkausaineistossa vastaajan ikä kertoo ikäluokan (kohortin), vastaajat ovat
kokeen esim. kaksi mullistusten vuotta elämänsä eri vaiheissa. Kaksin nuorinta ikäluokka
on ollut 1990 alle 14-vuotiaita ja vanhin ikäluokka yli 44-vuotiaita. Finannsikriisin
vuonna 2008 toiseksi nuorin ikäluokka on ollut 22-31 vuotiaita, ja kaksi vanhinta
yli 51-vuotiaita.

## Ikä ja sukupuoli

**edit** Lyhyesti tämä, aineisto aggregoitu ikä- ja sukupuoliryhmiin.
**edit** Voi myös lisätä täydentävinä pisteinä "peruskarttaan", ei tehdä.

Ikäluokat ovat (1=15-25, 2 =26-35, 3=36-45, 4=46-55, 5=56-65, 6= 66 tai vanhempi).
Vuorovaikutusmuuttuja ga koodataan f1,..., f6 ja m1,...,m6. Muuttujien nimet
kannattaa pitää mahdollisimman lyhyinä.

```{r CAlaaj2-4agecat, echo=FALSE}
# Iän ja sukupuolen vuorovaikutusmuuttujia
#
# Uusi R-data: ISSP2012esim1b.dat2esim1b)
#
# Ikäluokat age_cat
# AGE 1=15-25, 2 =26-35, 3=36-45, 4=46-55, 5=56-65, 6= 66 and older
#
# summary(ISSP2012esim1.dat$AGE)
# hist(ISSP2012esim1.dat$ika)

ISSP2012esim1b.dat <- mutate(ISSP2012esim1.dat,
                      age_cat = ifelse(ika %in% 15:25, "1",
                        ifelse(ika %in% 26:35, "2",
                        ifelse(ika %in% 36:45, "3",
                        ifelse(ika %in% 46:55, "4",
                        ifelse(ika %in% 56:65, "5", "6"))))))


ISSP2012esim1b.dat <- ISSP2012esim1b.dat %>%  
        mutate(age_cat = as_factor(age_cat)) # järjestys omituinen!(4.2.20)

# Tarkistuksia
# str(ISSP2012esim2.dat$age_cat)
# levels(ISSP2012esim2.dat$age_cat)
# ISSP2012esim2.dat$age_cat %>% summary()

# Järjestetään ikäluokat uudelleen

ISSP2012esim1b.dat <- ISSP2012esim1b.dat %>%
        mutate(age_cat =
                fct_relevel(age_cat,
                            "1",
                            "2",
                            "3",
                            "4",
                            "5",
                            "6")
               )

# Tarkistuksia

# Iso taulukko, voi tarkistaa että muunnos ok.
# test6 %>% tableX(AGE, age_cat, type = "count")
# taulu42 <- ISSP2012esim2.dat %>% tableX(maa,age_cat,type = "count")
# kable(taulu42,digits = 2, caption = "Ikäluokka age_cat")
#

# Taulukoita (4.2.20)

#ISSP2012esim1b.dat %>%
#    tableX(maa,age_cat,type = "count") %>%
#    kable(digits = 2, caption = "Ikäluokka age_cat")
#
#ISSP2012esim1b.dat %>%
#    tableX(maa,age_cat,type = "row_perc") %>%
#    kable(digits = 2, caption = "age_cat: suhteelliset frekvenssit")

```

Ikäjäkauma painottuu kaikissa maissa jonkinverran vanhempiin ikäluokkiin.
Nuorempien ikäluokkien osuus on (alle 26-vuotiaat ja alle 26-35 - vuotiaat)
varsinkin Bulgariassa (BG) ja Unkarissa (HU) pieni.

```{r CAlaaj2-ga, echo=FALSE}
# ga - ikäluokka ja sukupuoli

ISSP2012esim1b.dat <- mutate(ISSP2012esim1b.dat,
                        ga = case_when((age_cat == "1")&(sp == "m") ~ "m1",
                                       (age_cat == "2")&(sp == "m") ~ "m2",
                                       (age_cat == "3")&(sp == "m") ~ "m3",
                                       (age_cat == "4")&(sp == "m") ~ "m4",
                                       (age_cat == "5")&(sp == "m") ~ "m5",
                                       (age_cat == "6")&(sp == "m") ~ "m6",
                                       (age_cat == "1")&(sp == "f") ~ "f1",
                                       (age_cat == "2")&(sp == "f") ~ "f2",
                                       (age_cat == "3")&(sp == "f") ~ "f3",
                                       (age_cat == "4")&(sp == "f") ~ "f4",
                                       (age_cat == "4")&(sp == "f") ~ "f4",
                                       (age_cat == "5")&(sp == "f") ~ "f5",
                                       (age_cat == "6")&(sp == "f") ~ "f6",
                                       TRUE ~ "missing"
                                  ))

#ISSP2012esim1.dat %>% tableX(ga,ga2) # tarkistus
# muuttujien tarkistuksia 19.9.2018
# str(ISSP2012esim1b.dat$ga) # chr-muuttuja, mutta toimii (4.2.20)

#Tulostetaan taulukkoina ga - muuttuja

#ISSP2012esim1b.dat %>% tableX(maa,ga,type = "count") %>%
#kable(digits = 2, caption = "Ikäluokka ja sukupuoli ga")

#ISSP2012esim1b.dat %>% tableX(maa,ga,type = "row_perc") %>%
#kable(digits = 2, caption = "ga: suhteelliset frekvenssit")

```



**k** Ikä- ja sukupuoliryhmät yli kaikkien maiden; profiilit keskiarvoja. Ei kovin
pätevää analyysiä, yleiskuva muuttujasta.

```{r gaCA1, echo=FALSE}

gaTestCA1 <- ca(~ga + Q1b,ISSP2012esim1b.dat)

```

```{r gaCA1map,echo=FALSE  ,fig.cap = "Q1b: ikäluokka ja sukupuoli",fig.asp = 1, out.width = "90%",fig.align = "center"}

# Maapisteiden pääkoordinaatit janojen piirtämiseen

gaTestCA1.rpc <- gaTestCA1$rowcoord %*% diag(gaTestCA1$sv)

# par(cex = 0.6)
plot(gaTestCA1, main = "symmetrinen kartta, m = mies, f = nainen",
     sub = "1=15-25, 2 =26-35, 3=36-45, 4=46-55, 5=56-65, 6= 66 tai vanhempi ")
# naiset
lines(gaTestCA1.rpc[1:6,1],gaTestCA1.rpc[1:6,2])
#miehet
lines(gaTestCA1.rpc[7:12,1],gaTestCA1.rpc[7:12,2], col = "red")

summary(gaTestCA1)

```
**k** Kommentteja Galkusta:
Aika yksiuloitteinen (87 prosenttia ensimmäisellä dimensiolla!). Data on
"as it is", ei ole vakioitu ga-luokkien kokoja (massat max(f4 101), min (m1 57)).

Miten pitäisi tulkita "oikealle kaatunut U - muoto" miehillä ja naisilla?
Järjestys ei toimi, S s-sarakkeen vasemmalla puolella. Miehet konservatiivisempia,
mutta maltillisempia? Nuorin ikäluokka on poikkeava. Epävarmoja tai maltillisesti
e, sitten loikka vasemmalle ja sieltä konservatiiviseen suuntaa oikealle. Naisilla
poikkeama f3 - f4. VAnhimmat ikäluokat tiukemmin konservatiivisa (f6, m6). Jos
vertaa sukupuolten eroja samassa ikäluokassa, on aika samanlainen (miehet
konservatiivisia, naiset liberaaleja). Naisista vain vanhin ikäluokka oikealla,
miehistä nuorin ja kolme vanhinta.

Tulkinnassa muistettava, että ikäluokat yli maiden. Voi verrata sekä
edellisiin maa-vertailuihin että maan, ikäluokan ja sukupuolen yhteisvaikutusmuuttujan
tuloksiin. MG tutkailee eri kysymyksellä tätä samaa asiaa, ja havaitsee että
(a) maiden erot suuria ja sukupuolten pieniä (b) naiset liberaalimpia kuin miehet.
** Viite?**

Numeeriset tulokset: nuorimpien miesten (qlt 659) ja erityisesti
keski-ikäisten miestén m3 (qlt 457) pisteet huonosti esitetty kartalla. Tulkitaan
myös cor ja ctr, riveille ja sarakkeille.


## Ikä, sukupuoli ja maa

```{r maaga1}
ISSP2012esim1b.dat <- mutate(ISSP2012esim1b.dat,
                             maaga = paste(maa, ga, sep = ""))

# tarkistus, muunnos ok
# ISSP2012esim1b.dat %>% tableX(maa, maaga)
# head(ISSP2012esim2.dat)
# str(ISSP2012esim2.dat)

```


**edit** Yksi vaikeaselkoinen kartta täynnä pisteitä, tihrustellaan.
```{r maagaCAeka, echo=FALSE}

maagaCA1 <- ca(~maaga + Q1b,ISSP2012esim1b.dat)

```

```{r maagaCA1map1,echo=FALSE, fig.cap = "Q1b: ikäluokka ja sukupuoli maittain",fig.asp = 1, out.width = "90%",fig.align = "center"}

par(cex = 0.5)
plot(maagaCA1, main = "symmetrinen kartta 1",
                sub = "cex=0.5")

```

```{r maagaCA1num}

# Vilkaistaan numeerisia tuloksia, kopioidaan tekstiin jos on tarpeellista

print(maagaCA1)

summary(maagaCA1)

```

## Stabiilisuus

**k** Stabiilius - teorialiitteessä laajemmin mutta tässä lyhyt vilkaisu.
Taulukko alkaa harveta, edellä kerrottiin että aineisto painottuu kaikissa maissa
vanhempiin ikäluokkiin. 

**yksinkertainen tarkistus?** Löytyykö riviproviileja joilla pieni massa ja suuri
kontribuutio? Ei löydy (Galkussa tuloksia), mutta jo kuvan tukkoisuus vaatii
luokkien yhdistelyä. Aika työlästä!
