# Korrespondenssianalyysin laajennuksia 3 - osajoukon CA

**k** Osajoukon korrespondenssianalyysin tarve: kuvat menevät tukkoon. Kun muuttujia
on paljon, kartat kertovat vain hyvin yleisiä ja tunnettuja asioita (MG).

**k** Teoreettinen idea: inertian dekomoponointi (taas). Lasketaan ensin 
ca-ratkaisu ja rajataan aineisto. Yksinkertainen toteuttaa. Massat ja reunajakaumat
säilyvä, ja siksi aineiston ("pilven") kokonaisinertia voidaan jakaa osiin
osajoukkojen inertiaksi. Uusia yhteyksiä näkyviin, tarkempi kuva datasta.

**k** Subset-CA:n vaihtoehdot 
1. Kuvan suurentaminen (png, pdf vektorigrafiikka) näytöllä - hyvä ensiaskel

2. Kuva-alueen rajaaminen R-koodissa toimii hyvin, jos pitää tarkentaa kuvaa origon
lähelle.

Ongelma: kaikki havainnot ja muuttujien kategoriat määräävät edelleen koordinaatiston.


Lähteet MG ja Prado (2006)[@RefWorks:doc:5a857a44e4b0ed2d44664d87], 
"vihreä kirja" [@RefWorks:doc:5ab76b43e4b003f4468d1f07],
CAiP [@RefWorks:doc:5a857a43e4b0ed2d44664d78].

**k** Simple CA subset

**k1** Täydentävät pisteet voi ottaa mukaan jos ne eivät ole rajatusta "pilvestä".
Esim. rivien osajoukon analyysiin voi ottaa sarakepisteitä täydeäntvinä pisteinä
normaalisti. Osajoukon profiilit muuttuvat, niiden summa ei enään ole yksi,
barysentristä ominaisuutta ei voi suoraan käyttää täydentävien rivipisteiden
koordinaattien laskemiseen.

**edit** tarina jatkuu MCA-jaksossa, jossa subset aivan oleellinen asia.

```{r maagaSubDKDEFI, echo=F}
# Osajoukon CA: Tanska, Saksa ja Suomi
maagaCA2sub2 <- ca(~maaga + Q1b,ISSP2012esim1b.dat,subsetrow = 25:60)

```

```{r maagaCA2sub2map1, echo=F, fig.cap= "Ikä, sukupuoli ja maa:Tanska-Saksa-Suomi", fig.asp = 1, out.width = "90%",fig.align = "center"}
par(cex = 0.8)
plot(maagaCA2sub2, main = "Q1b: Lapsi kärsii jos äiti käy töissä",
     sub = "symmetrinen kartta - Tanska, Saksa ja Suomi (subset ca), cex = 0.7")

```

```{r maagaCA2sub2map2,echo=F, fig.cap= "Ikä, sukupuoli ja maa:Tanska-Saksa-Suomi", fig.asp = 1, out.width = "90%",fig.align = "center"}
# ca-tulosobjekti maagaCA2sub2, DK DE FI

maagaLinesDKDEFI <- cacoord(maagaCA2sub2, type = "symmetric")
maagaLinesDKDEFI <- maagaLinesDKDEFI$rows[ , 1:2]
# maagaLinesDKDEFI # tarkistus
par(cex = 0.6)
plot(maagaCA2sub2,
     sub = "symmetrinen kartta - Tanska, Saksa ja Suomi (subset ca)")
lines(maagaLinesDKDEFI[1:6,1],maagaLinesDKDEFI[1:6,2], col="blue") #DEf
lines(maagaLinesDKDEFI[7:12,1],maagaLinesDKDEFI[7:12,2], col="red")  #DEm
lines(maagaLinesDKDEFI[13:18,1],maagaLinesDKDEFI[13:18,2], col="blue") #DKf
lines(maagaLinesDKDEFI[19:24,1],maagaLinesDKDEFI[19:24,2], col="red")  #DKm
lines(maagaLinesDKDEFI[25:30,1],maagaLinesDKDEFI[25:30,2], col="blue") #FIf
lines(maagaLinesDKDEFI[31:36,1],maagaLinesDKDEFI[31:36,2], col="red")  #FIm

```

```{r maagaCA2sub2map3,echo=F, fig.cap= "Ikä, sukupuoli ja maa:Tanska-Saksa-Suomi", fig.asp = 1, out.width = "90%",fig.align = "center"}
par(cex = 0.6)
plot(maagaCA2sub2, map = "rowgreen",
     mass = c(TRUE, TRUE),
     contrib =c("relative", "absolute"),
     arrows = c(FALSE, TRUE),
     main = "Kontribuutiokartta: sarakkeiden(abs.) ja rivien(rel.) värisävy",
     sub = "massat pisteiden kokoina, cex=0.06"
      )
```



```{r maagaCA2sub2num1, echo=F}
# Tarkastetaan numeeriset tulokset
summary(maagaCA2sub2)

```

**Tulkintaa**

Kolmen maan osajoukon ratkaisussa 2. dimensiolla (maltillinen liberaali?) on
inertiasta 17 prosenttia, edellä ollut paljon yksiulotteisempia ratkaisuja. Huono kvaliteetti
on DEf1 (467) ja DEf6 (48!), DEm4 (285). Tanskan havainnoista vanhimmat miehet
(DKm6,291) ovat kaikkein huonoimmin esitettyjä ratkaisussa, ja hieman nuoremmatkin
(DKm5, 682). Suomen aineistossa vain nuoret miehet (FIm1, 624) on esitetty kartalla
huonosti. Kaksi dimensiot selittävät osajoukon kokonaishajonnasta 92%, mutta muutaman
ryhmän hajonta on muissa dimensioissa. Saksan naisten iäkkäin ikäluokka (DEf6)
ja keski-ikäisen miehet (DEm4) vain näyttävät olevan lähekkäin origon tuntumassa,
samoin muutama muu huonosti tasoon sijoitettu piste.

Huonosti kuvatuista pisteistä ei kuva ei siis kerro oikeastaan mitään muuta.

Sarakkeet on esitetty kohtalaisen hyvin, ja symmetrisessä kartassa tärkeimmälle
dimensioille projisodut sarakepisteet ovat odotetussa järjestyksessä.

Kontribuutiokartasta nähdään, että tärkein kontrasti on tiukan erimielisyyden (E)
ja kaikkien muiden vastausvaihtoehtojen välillä. Epävarmojen tai maltillisten (e)
kontrasti hallitsee toista dimensiota, erityisesti S- ja s- kategorioiden kanssa.
Samalla kuvasta näkee (ja numeerisist tuloksista voi vahvistaa), että S-piste on
on lähempänä (kulma on pienempi) pystyakselia. Kontribuutio on suurempi (147 vs.
71 x-akselille). Toisaalta x-akseli selittää selvästi suurimman osan kaikkien muiden
sarakepisteiden inertiasta, ja y-akseli taas lähes täysin e-pisteen inertian.

```{r maagaBEBGHU, echo=T}
# Belgia, Bulgaria ja Unkari analysoidaan tiiviisti
# Belgia on vähän välitapaus Bulgarian ja Unkarin ja kolmen ensimmäisen maan
# kanssa. Kokeiluja voi tehdä neljällä maaryhmällä, kuvan lukukelpoisuus
# ratkaisee.

#BGHUsubset <- c(13:24,61:72)
#BEDEDKFIsubset <- c(1:12, 25:36, 37:48, 49:60)
#DEDKFIsubset <- c(25:36, 37:48, 49:60)

BEBGHUsubset <- c(1:12,13:24,61:72)
maagaCA2sub3 <- ca(~maaga + Q1b,ISSP2012esim1b.dat,subsetrow = BEBGHUsubset)

```


```{r  maagaCA2sub3map1,echo=F, fig.cap= "Ikä, sukupuoli ja maa: Belgia-Bulgaria - Unkari", fig.asp = 1, out.width = "90%",fig.align = "center"}

par(cex = 0.6)
plot(maagaCA2sub3, map = "rowgreen",
     mass = c(TRUE, TRUE),
     contrib =c("relative", "absolute"),
     arrows = c(FALSE, TRUE),
     main = "Kontribuutiokartta: sarakkeiden(abs.) ja rivien(rel.) värisävy",
     sub = "massat pisteiden kokoina, cex=0.06"
      )


```

```{r maagaCA2sub3num1}
# Vilkaistaa numeerisia tuloksia, kopioidaan tekstiin jos on tarpeen
# maagaCA2sub3
 summary(maagaCA2sub3)

# kahden osaratkaisun kokonaisinertia

# 0.143551 + 0.119602 = 0.263153
# koko datalla 0.263154

```


Kahden osajoukon inertioiden summa on sama kuin koko aineiston, Selitysasteet
kuitenkin nousevat, mutta vielä oleellisempaa on kahden aika erilaisen ryhmän havaitseminen. Belgian jotkun pisteet: huono kvaliteetti (BEf1, BEf5,BEm1, BEm2). Bulgaria ja Unkari hyvin esitetty. Belgia on pulmallinen tapaus, omissa dimensioissaan.
