---
title: "Korrespondenssianalyysi - graafinen ja geometrinen data-analyysin menetelmä"
author: "Jussi Hirvonen"
date: "Versio 0.8, tulostettu `r Sys.Date()`"
output: pdf_document
description: Tutkielma korrespondenssianalyysistä graafisena data-analyysin menetelmänä.
documentclass: book
github-repo: hirjus/capaper
lang: fi
geometry: margin = 0.9in
link-citations: yes
bibliography:
- jhca2020.bib
- packages.bib
site: bookdown::bookdown_site
biblio-style: apalike
---

# Alkutoimia {-}

```{r texerr1, eval=TRUE, include=TRUE}
# testaukseen 7.11.2020 virheilmoituksia varten arvo TRUE
options(tinytex.verbose = TRUE)

```


**Raportti yhtenä html-tiedostona** (https://hirjus.github.io/capaper/JH_capaper.html), ja kaikki toimii.
Tässä liitteet, lähdeviitteet ja koodilistaus.

**PDF-tulostus oikuttelee ja kaatuu, mutta pdf-syntyy**. MikTeX vaihdettu TinyTeX-engineen
ja pdflatex -> xelatex (15.11.20). PDF-tulostus kaatuu **luultavasti** koodilistaukseen.
Pandoc ei osaa rivittää koodia oikein tms. Koodilistauksen poistaminen ei auta, syystä tai toisesta.

**Suunnitelma: PDF html-raportista -> pdfExchange-ohjelmalla sivunumerot ja kansilehdet**


RefWorksistä tuotu jhca2020.bib-tiedosto tarkistettu ja korjailtu virheet. Ei enään ladata uutta (21.11.2020).

Data-analyysi ja koodi omana projektina: (https://hirjus.github.io/Galku). Tarkempia tulostuksia,
muunnosten tarkistuksia ja enemmän kuvia, myös koodi näkyy.



**12.11.20**
Raportissa on hieman liian pitkiä ca:n numeeristen tulosten listauksia, poistetaan tai
lyhennetään rajusti poimimalla oleellisia rivejä. Periaatteessa vain yksi (Saksan ja Belgian jako)
jää, siinä kerrotaan miten tuloksia luetaan.


```{r jhpaketit, include=FALSE}
# 18.10.2020
library(rgl)
library(ca)
library(haven)
library(dplyr)
library(knitr)
library(tidyverse)
library(lubridate)
library(rmarkdown)
library(ggplot2)
library(furniture)
library(scales) # G_1_2 - kuva
library(reshape2)  # G_1_2 - kuva
library(printr) #19.5.18 taulukoiden ja matriisien tulostukseen
library(bookdown)
library(tinytex)
library(assertthat)

```

Gitbook-tulosteessa ei saa koodia "piilotettua", asetus "code_folding: hide" vaatii
teeman (theme). _output.yml - tiedostoon lisätty html_book - formaatti, siinä
voi tarvittaessa käyttää piilotusta.

 Versiointi: 0.0n aloittelua, 0.n jäsentely koko paperille, 1.n.n valmiimpaa tekstiä.

```{r include=FALSE}

# automatically create a bib database for R packages
knitr::write_bib(c(
  .packages(), 'bookdown', 'knitr', 'rmarkdown'
), 'packages.bib')

```
