---
title: "Korrespondenssianalyysi - graafinen ja geometrinen data-analyysin menetelmä"
author: "Jussi Hirvonen"
date: "Versio 0.07, tulostettu `r Sys.Date()`"
output: pdf_document
description: Tutkielma korrespondenssianalyysistä graafisena data-analyysin menetelmänä.
documentclass: book
lang: fi
link-citations: yes
bibliography:
- jhca2018.bib
- packages.bib
site: bookdown::bookdown_site
biblio-style: apalike
toc-depth: 2
---

# Alkutoimia {-}

Ladataan r-paketit, ei tulosteta dokumenttiin. Pelkkä YAML- 'front matter', lisäkonfiguroinnit tiedostoissa _bookdown.yml ja _output.yml.

Dokumettiin kuuluvat Rmd-tiedostot luetellaan eksplisiittisesti _bookdown.yml-tiedostossa.

RefWorksistä eksportattu bib-tiedosto kannattaa avata ensin (Atomilla), ja korjailla skandit jos niissä on vikaa.

**24.10.2018 pdf-tulostus lakkasi taas toimimasta. Ongelmia luultavasti MikTeX- asennuksen ja tinytex- r-paketin "lennossa" lataamien latex-pakettien kanssa.**


```{r jhpaketit, include=FALSE}
library(rgl)
library(ca)
library(haven)
library(dplyr)
library(knitr)
library(tidyverse)
library(lubridate)
library(rmarkdown)
library(ggplot2)
library(furniture)
library(likert)
library(scales) # G_1_2 - kuva
library(reshape2)  # G_1_2 - kuva
library(printr) #19.5.18 taulukoiden ja matriisien tulostukseen
#library(stargazer) # 28.5.2018 taulukoiden yms. tulostietojen siistiin tulostukseen - 8.8.18 pois
library(bookdown)
library(tinytex)

```
**Ideoita**

1. Ehkä automaattista R-kirjastojen dokumentointia voisi harkita?

2. Gitbook-tulosteessa ei saa koodia "piilotettua", asetus "code_folding: hide" vaatii teeman (theme). _output.yml - tiedostoon lisätty html_book - formaatti, siinä voi tarvittaessa käyttää piilotusta.

3. Versiointi: 0.0n aloittelua, 0.n jäsentely koko paperille, 1.n.n valmiimpaa tekstiä.

```{r include=FALSE}

# automatically create a bib database for R packages
knitr::write_bib(c(
  .packages(), 'bookdown', 'knitr', 'rmarkdown'
), 'packages.bib')

```
