---
title: "Korrespondenssianalyysi - graafinen ja geometrinen data-analyysin menetelmä"
author: "Jussi Hirvonen"
date: "Versio 0.3, tulostettu `r Sys.Date()`"
output: pdf_document
description: Tutkielma korrespondenssianalyysistä graafisena data-analyysin menetelmänä.
documentclass: book
github-repo: hirjus/capaper
lang: fi
link-citations: yes
bibliography:
- jhca2020.bib
- packages.bib
site: bookdown::bookdown_site
biblio-style: apalike
toc-depth: 2
---

# Alkutoimia {-}

Ladataan r-paketit, ei tulosteta dokumenttiin. Pelkkä YAML- 'front matter',
lisäkonfiguroinnit tiedostoissa _bookdown.yml ja _output.yml.

Dokumettiin kuuluvat Rmd-tiedostot luetellaan eksplisiittisesti
_bookdown.yml-tiedostossa.

RefWorksistä eksportattu bib-tiedosto kannattaa avata ensin (Atomilla),
ja korjailla skandit jos niissä on vikaa.

Koodi näkyy Galkun tulosteessa (https://hirjus.github.io/Galku), jossa on myös
pitkiä listauksia muunnosten tarkistuksista ja kuvia eri versioina.

Koodi kopiodaan Galkusta, kommentoidaan pois tarkistuksia ja muita välitulostuksia.
Koodin ydinasiat koitetaan pitää samana kuin Galkussa, isommat muuutoksen ensin siellä
ja sitten tähän projektiin.

```{r jhpaketit, include=FALSE}
# 18.10.2020
library(rgl)
library(ca)
library(haven)
library(dplyr)
library(knitr)
library(tidyverse)
library(lubridate)
library(rmarkdown)
library(ggplot2)
library(furniture)
library(scales) # G_1_2 - kuva
library(reshape2)  # G_1_2 - kuva
library(printr) #19.5.18 taulukoiden ja matriisien tulostukseen
library(bookdown)
library(tinytex)
library(assertthat)

```

Gitbook-tulosteessa ei saa koodia "piilotettua", asetus "code_folding: hide" vaatii teeman (theme). _output.yml - tiedostoon lisätty html_book - formaatti, siinä voi tarvittaessa käyttää piilotusta.

 Versiointi: 0.0n aloittelua, 0.n jäsentely koko paperille, 1.n.n valmiimpaa tekstiä.

```{r include=FALSE}

# automatically create a bib database for R packages
knitr::write_bib(c(
  .packages(), 'bookdown', 'knitr', 'rmarkdown'
), 'packages.bib')

```
