--- 
title: "Korrespondenssianalyysi - graafinen ja geometrinen data-analyysin menetelmä"
author: "Jussi Hirvonen"
date: "Versio 0.01, tulostettu `r Sys.Date()`"
lang: fi
site: bookdown::bookdown_site
documentclass: book
bibliography: [book.bib, packages.bib]
biblio-style: apalike
link-citations: yes
description: "Tutkielma korrespondenssianalyysistä graafisena data-analyysin menetelmänä."
---

# Alkutoimia {-}

Tässä ladataan vain paketit, muuten pelkkä YAML- 'front matter'

Lisäkonfiguroinnit tiedostoissa _bookdown.yml ja _output.yml

Dokumettiin kuuluvat Rmd-tiedostot luetellaan eksplisiittisesti (ei vielä).


```{r jhpaketit}
library(rgl)
library(ca)
library(haven)
library(dplyr)
library(knitr)
library(tidyverse)
library(lubridate)
library(rmarkdown)
library(ggplot2)
library(furniture)
library(likert)
library(scales) # G_1_2 - kuva
library(reshape2)  # G_1_2 - kuva
library(printr) #19.5.18 taulukoiden ja matriisien tulostukseen
library(stargazer) # 28.5.2018 taulukoiden yms. tulostietojen siistiin tulostukseen
library(bookdown)
library(tinytex)

```




** Toistaiseksi viitetiedosto puuttuu **

1. Ehkä automaattista R-kirjastojen dokumentointia voisi harkita?
2. Saako gitbook-tulosteessa päälle asetuksen code_folding: hide?



```{r include=FALSE}

# automatically create a bib database for R packages
knitr::write_bib(c(
  .packages(), 'bookdown', 'knitr', 'rmarkdown'
), 'packages.bib')

```
