---
title: "Korrespondenssianalyysi - graafinen ja geometrinen data-analyysin menetelmä"
author: "Jussi Hirvonen"
date: "Versio 0.6, tulostettu `r Sys.Date()`"
output: pdf_document
description: Tutkielma korrespondenssianalyysistä graafisena data-analyysin menetelmänä.
documentclass: book
github-repo: hirjus/capaper
lang: fi
link-citations: yes
bibliography:
- jhca2020.bib
- packages.bib
site: bookdown::bookdown_site
biblio-style: apalike
---

# Alkutoimia {-}

```{r texerr1, eval=FALSE, include=FALSE}
# testaukseen 7.11.2020 virheilmoituksia varten arvo TRUE
options(tinytex.verbose = FALSE)

```


**PDF-tulostus oikuttelee Saksan ja Belgian aluejako-datan tai profiilitaulukon
luonnissa - toistaiseksi vain html-tuloste (24.10.2020)**

27.10.20 Vertailin testi-bookdownin ja capaperin asetuksia.
Poistin YAML-headerista viimeisen rivin "toc-depth: 2". Onko eri latex-engine?
Poistin ongelmia aiheuttavan taulukon (Saksan ja Belgian aluejako).
Eivät auttaneet pdf-tulostuksen ongelmaan.

Dokumettiin kuuluvat Rmd-tiedostot luetellaan eksplisiittisesti
_bookdown.yml-tiedostossa.

RefWorksistä eksportattu bib-tiedosto kannattaa avata ensin (Atomilla),
ja korjailla skandit jos niissä on vikaa.

Koodi näkyy Galkun tulosteessa (https://hirjus.github.io/Galku), jossa on myös
pitkiä listauksia muunnosten tarkistuksista ja kuvia eri versioina.

Koodi kopiodaan Galkusta, kommentoidaan pois tarkistuksia ja muita välitulostuksia.
Koodin ydinasiat koitetaan pitää samana kuin Galkussa, isommat muuutoksen ensin siellä
ja sitten tähän projektiin.

Raportti yhtenä html-tiedostona (https://hirjus.github.io/capaper/JH_capaper.html).

**12.11.20**
Raportissa on hieman liian pitkiä ca:n numeeristen tulosten listauksia, poistetaan tai
lyhennetään rajusti poimimalla oleellisia rivejä. Periaatteessa vain yksi (Saksan ja Belgian jako)
jää, siinä kerrotaan miten tuloksia luetaan.


```{r jhpaketit, include=FALSE}
# 18.10.2020
library(rgl)
library(ca)
library(haven)
library(dplyr)
library(knitr)
library(tidyverse)
library(lubridate)
library(rmarkdown)
library(ggplot2)
library(furniture)
library(scales) # G_1_2 - kuva
library(reshape2)  # G_1_2 - kuva
library(printr) #19.5.18 taulukoiden ja matriisien tulostukseen
library(bookdown)
library(tinytex)
library(assertthat)

```

Gitbook-tulosteessa ei saa koodia "piilotettua", asetus "code_folding: hide" vaatii
teeman (theme). _output.yml - tiedostoon lisätty html_book - formaatti, siinä
voi tarvittaessa käyttää piilotusta.

 Versiointi: 0.0n aloittelua, 0.n jäsentely koko paperille, 1.n.n valmiimpaa tekstiä.

```{r include=FALSE}

# automatically create a bib database for R packages
knitr::write_bib(c(
  .packages(), 'bookdown', 'knitr', 'rmarkdown'
), 'packages.bib')

```
