---
title: "Korrespondenssianalyysi - graafinen ja geometrinen data-analyysin menetelmä"
author: "Jussi Hirvonen"
date: "Versio 1.0, tulostettu `r Sys.Date()`"
output: pdf_document
description: Tutkielma korrespondenssianalyysistä graafisena data-analyysin menetelmänä.
documentclass: book
github-repo: hirjus/capaper
lang: fi
geometry: margin = 0.9in
link-citations: yes
bibliography:
- jhca2020.bib
- packages.bib
site: bookdown::bookdown_site
biblio-style: apalike
---

# Alkutoimia {-}


```{r texerr1, eval=TRUE, include=TRUE}
# testaukseen 7.11.2020 virheilmoituksia varten arvo TRUE
options(tinytex.verbose = TRUE)

```


**Tämä luku poistetaan kun tutkielma on valmis**

**Raportti yhtenä html-tiedostona** (https://hirjus.github.io/capaper/JH_capaper.html), ja kaikki toimii.
Tässä liitteet, lähdeviitteet ja koodilistaus.

**PDF-tulostus oikuttelee ja kaatuu, mutta pdf-syntyy**. MikTeX vaihdettu TinyTeX-engineen
ja pdflatex -> xelatex (15.11.20). PDF-tulostus kaatuu **luultavasti** koodilistaukseen.
Pandoc ei osaa rivittää koodia oikein tms. Koodilistauksen poistaminen ei auta, syystä tai toisesta.

**Suunnitelma: PDF html-raportista -> pdfExchange-ohjelmalla sivunumerot ja kansilehdet**

**22.11.2020 luonnos kansilehdeksi, sisällysluetteloksi ja tiivistelmän aihio**

(https://hirjus.github.io/capaper/GraduKansilehti1.pdf)
(https://hirjus.github.io/capaper/wordTOC.pdf)
(https://hirjus.github.io/capaper/GtiivisTesti1.pdf)

Tiivistelmästä löytyy uudempi pohja, jota käytetään.


RefWorksistä tuotu jhca2020.bib-tiedosto tarkistettu ja korjailtu virheet. Ei enään ladata uutta (21.11.2020),
packages.bib (r-pakettien viitekanta) tarkistettu ja korjattu erikoismerkit. Ei päivitetä enään (24.11.20)

Data-analyysi: (https://hirjus.github.io/Galku).


```{r jhpaketit, include=FALSE}
# 18.10.2020
library(rgl)
library(ca)
library(haven)
library(dplyr)
library(knitr)
library(tidyverse)
library(lubridate)
library(rmarkdown)
library(ggplot2)
library(furniture)
library(scales) # G_1_2 - kuva
library(reshape2)  # G_1_2 - kuva
library(printr) #19.5.18 taulukoiden ja matriisien tulostukseen
library(bookdown)
library(tinytex)
library(assertthat)

```



 

```{r include=FALSE, echo = FALSE, eval = FALSE}
# eval = FALSE 24.11.2020
# automatically create a bib database for R packages
knitr::write_bib(c(
  .packages(), 'bookdown', 'knitr', 'rmarkdown'
), 'packages.bib')

```
